【裁判字號】    99,抗,897
【裁判日期】    990624
【裁判案由】    聲明異議
【裁判全文】
臺灣高等法院民事裁定                   99年度抗字第897號
抗  告  人  台松電器販賣股份有限公司
法定代理人  甲○○
代  理  人  陳和貴律師
            楊益昇律師
            蘇芳儀律師
上列抗告人因與相對人隆豐營造股份有限公司間返還提存物聲明
異議事件，對於中華民國99年5 月17日臺灣新竹地方法院99年度
事聲字第18號所為裁定提起抗告，本院裁定如下：
    主  文
原裁定關於駁回抗告人後開第二項聲請部分及聲請費用之裁定均
廢棄。
上廢棄部分，抗告人於臺灣新竹地方法院提存所九十七年度存字
第四九四號所提存之新臺幣貳佰伍拾壹萬捌仟元其中之新臺幣壹
佰柒拾壹萬捌仟元准予返還。
其餘抗告駁回。
聲請及抗告訴訟費用由相對人負擔十分之七，餘由抗告人負擔。
    理  由
一、抗告人以其前遵原法院97年度裁全字第531號裁定，曾提供
    新臺幣（下同）2,518,000元為擔保金，並以原法院提存所
    97年度存字第494號辦理提存在案，因其已撤回原法院97年
    度執全字第301號假扣押執行之聲請，並定20日以上期間催
    告相對人行使權利而未行使，而向原法院聲請返還提存物，
    嗣經原法院司法事務官於民國 (下同)99年4月28日以99年度
    司聲字第134 號裁定准予返還其於原法院提存所97年度存字
    第494號提存事件所提存之擔保金2,518,000元。相對人對該
    裁定提出異議後，經原裁定以相對人在抗告人向原法院為本
    件返還提存物之聲請前，已對抗告人提起損害賠償訴訟為由
    ，將原法院司法事務官所為上開裁定廢棄，並駁回抗告人之
    聲請。抗告人不服，提起抗告。
二、本件抗告意旨略以：依民事訴訟法第104 條規定，聲請人何
    時聲請返還擔保物與受擔保利益人失權與否並無關係，且最
    高法院72年度台抗字第181 號判例意旨亦未明確指出聲請返
    還擔保物之時間點與受擔保利益人之失權效果有何關聯，因
    此，准予返還擔保物與否，仍應以民事訴訟法第104 條規定
    之文義解釋為本。又，縱認聲請人聲請返還擔保金之時點在
    受擔保利益人行使權利之後，不得准予取回擔保金，則依最
    高法院79年台抗字第118 號判例意旨，受擔保利益人行使權
    利之金額不及於供擔保之金額者，則超過該金額部分，應解
    為受擔保利益人，仍未行使權利。是以，本件受擔保利益人
    即相對人起訴請求損害賠償之金額為800,000元， 縱加計法
    定遲延利息，亦不超過850,000元 ，則超過相對人請求賠償
    之部分，應解為相對人未行使權利，抗告人聲請返還該部分
    之擔保金，應無不合云云。
三、按訴訟終結後，供擔保人證明已定20日以上之期間，催告受
    擔保利益人行使權利而未行使者，法院應依供擔保人之聲請
    ，以裁定命返還其提存物，民事訴訟法第104條第1項第3 款
    前段定有明文。前開規定，於其他依法令供訴訟上之擔保者
    準用之，並為同法第106 條所明定。上開所稱「受擔保利益
    人行使權利」，乃指行使其因不當假扣押所受損害之賠償請
    求權而言（最高法院88年台抗字第121號裁定參照）。 又，
    訴訟終結後，受擔保利益人，逾民事訴訟法第104條第1項第
    3 款所定20日以上之期間而未行使其權利時，若在供擔保人
    向法院為返還提存物或保證書之聲請之後，始行使其權利者
    ，仍應認為受擔保利益人未在前開期間內行使其權利（最高
    法院72年台抗字第181號判例參照）。 受擔保利益人雖在民
    事訴訟法第104條第1項第3款所定催告期間內行使權利， 但
    如其所行使權利之金額不及供擔保之金額者，其超過行使權
    利金額之部分應解為受擔保利益人未行使權利，供擔保人自
    得聲請法院發還此部分之擔保金。此際受擔保利益人對該部
    分擔保金已生喪失擔保利益之效果，縱在法院尚未裁定准許
    發還擔保金時，受擔保利益人已於其所提起之本案訴訟為訴
    之變更或追加，法院仍應裁定准許發還該部分之擔保金（最
    高法院79年台抗字第118號判例、91年度台抗字第245號裁定
    參照）。法院裁定准許為假扣押時，就債務人（即受擔保利
    益人）因假扣押所受之損害，命債權人（即供擔保人）預供
    之擔保金額，並未包括擔保債權人於將來賠償損害時可能發
    生之遲延利息在內，申言之，此項遲延利息並非債權人預供
    擔保金所擔保之範圍，故法院依債權人之聲請，就超過債務
    人行使權利部分之擔保金額，裁定命為返還時，關於債務人
    就其請求加付「遲延利息」部分，尚無據以阻止債權人聲請
    返還擔保金額之可言（最高法院82年台抗字第141 號裁定參
    照）。
四、經查：
  (一)抗告人曾於97年4月17日依原法院97年度裁全字第531號裁定
    ，為擔保其對相對人之財產聲請假扣押之執行，提存2,518,
    000元擔保金，經原法院提存所97年度存字第494號提存事件
    提存在案，嗣後抗告人於98年12月22日撤回假扣押執行之聲
    請，並於99年1月4日以存證信函定20日以上期間催告相對人
    行使權利等情，有原法院98年12月23日新院雲97執全禹字第
    301號函、台北重南郵局第1號存證信函、中華郵政掛號郵件
    收件回執、原法院提存所97年度存字第494 號提存書在卷可
    稽（見原法99年度司聲字第134號卷第6頁、第9-12頁、第26
    -27頁）； 惟相對人於99年1月5日收受抗告人催告行使權利
    之存證信函後，在抗告人於99年3 月18日向原法院為本件返
    還提存物聲請前之同年2月4日即對於抗告人起訴請求賠償損
    害800,000 元，此有民事起訴狀、臺灣臺北地方法院99年度
    審訴字第1527號民事裁定在卷可稽 (見原法院卷第6-10頁、
    本院卷第25-28頁)，堪認相對人已於催告期限內行使權利。
  (二)又查，相對人提起前開損害賠償訴訟主張其因抗告人假扣押
    執行聲請所受之損害金額僅800,000 元，已如前述，則抗告
    人所提供之擔保金2,518,000 元在上開相對人請求賠償之範
    圍內予以保留即足擔保相對人所受之損害；參以抗告人所提
    供之擔保金為現金，性質上可分，依上開最高法院79年台抗
    字第118號判例意旨所示，應認相對人就其請求之800,000元
    ，固已行使權利，至於超過相對人上開請求賠償之部分，應
    解為受擔保利益人即相對人未行使權利，故抗告人請求返還
    其提存之擔保金，於1,718,000元 (計算式：2,518,000元–
    800,000元﹦1,718,000元) 之範圍內，為有理由，應予准許
    ；逾此部分之擔保金返還，即無理由，不應准許。原法院就
    上開不應准許部分，駁回抗告人返還擔保金之聲請，並無違
    誤；抗告意旨指摘原法院此部分不當，求予廢棄，洵無理由
    。至於上開應予准許部分，原法院駁回抗告人之聲請，即有
    未合，抗告意旨指摘原裁定此部分不當，求予廢棄，為有理
    由，應由本院將原裁定此部分廢棄，更為裁定如主文第二項
    所示。
五、據上論結，本件抗告為一部有理由、一部無理由，爰裁定如
    主文。
中    華    民    國    99    年    6     月    24    日
                    民事第十五庭
                        審判長法  官  林恩山
                              法  官  陳雅玲
                              法  官  黃國忠
正本係照原本作成。
相對人對本裁定除以適用法規顯有錯誤為理由外，不得再抗告。
如提起再抗告，應於收受後10日內委任律師為代理人向本院提出
再抗告狀。並繳納再抗告費新台幣１千元。
中    華    民    國    99    年    6     月    24    日
                              書記官  陳明俐

司法院資訊處製作；財團法人民間司法改革基金會備份。
